臺灣屏東地方法院民事判決　　　　　　　99年度勞訴字第19號
原　　　告　陳洪鐘
　　　　　　謝淑惠
　　　　　　劉紹梅
　　　　　　梁秀鳳
　　　　　　謝松貞
　　　　　　劉佳淳
共　　　同
訴訟代理人　蔡長佑律師
被　　　告　屏東縣竹田鄉公所
法定代理人　陳懋進
訴訟代理人　王進勝律師
　　　　　　陳慧錚律師
　　　　　　黃偉倫律師
上列當事人間請求給付資遣費等事件，本院於民國100年10月6日
言詞辯論終結，判決如下：
    主  文
被告應給付原告陳洪鐘新臺幣玖萬肆仟陸佰捌拾元、原告梁秀鳳
新臺幣陸萬仟元、原告謝松貞新臺幣壹拾貳萬肆仟玖佰貳拾元
，及均自民國九十九年十一月十一日起至清償日止，按週年利率
百分之五計算之利息。
被告應給付原告謝淑惠、劉紹梅、劉佳淳各新臺幣貳萬肆仟肆佰
壹拾元。
原告其餘之訴均駁回。
訴訟費用由被告負擔百分之五十，原告謝淑惠、劉紹梅、劉佳淳
、謝松貞各負擔百分之十，原告陳洪鐘、梁秀鳳各負擔百分之五
。
本判決原告勝訴部分得假執行。
    事實及理由
壹、程序事項
一、按「原告於判決確定前，得撤回訴之全部或一部。但被告已
    為本案之言詞辯論者，應得其同意。」民事訴訟法第262 條
    第1 項定有明文；原告原起訴聲明包括請求被告給付原告各
    人特別休假工資，然於民國100 年1 月18日具狀撤回此部請
    求（見本院卷一第90頁背面），且經被告所同意（見本院卷
    二第27頁背面），依上開規定，於法自無不合，應予准許。
二、按訴狀送達後，原告不得將原訴變更或追加他訴。但擴張或
    減縮應受判決事項之聲明者，不在此限，民事訴訟法第255
    條第1 項第3 款規定定有明文。查本件原告之民事起訴狀對
    於原告梁秀鳳所得請求被告給付「資遣費」部分之金額，原
    為新臺幣（下同）64,440元，嗣於本院審理中以言詞減縮為
    63,000元（見本院卷二第10頁背面）；另關於原告劉佳淳所
    得請求被告給付「資遣費」部分之金額，原為118,184 元，
    嗣先以書狀減縮為114,306 元（見本院卷二第7 頁背面），
    後又於本院100 年10月6 日言詞辯論期日中擴張為114,312
    元（見本院卷二第27頁背面）；另關於法定遲延利息起算日
    之始點，原告起訴狀原為均自99年8 月15日起，嗣於本院10
    0 年10月6 日言詞辯論期日中減縮為均自起訴狀繕本送達翌
    日即99年11月11日起算（見本院卷二第27頁背面）。查原告
    上開之請求核屬減縮或擴張應受判決事項之聲明，揆諸前揭
    規定，並無不合，應予准許。
貳、實體事項
一、原告起訴主張：
    原告陳洪鐘自91年11月25日起，受僱於被告所屬托兒所擔任
    司機；原告謝淑惠自90年2 月5 日起，受僱擔任該托兒所之
    保育員；原告劉紹梅自91年3 月11日起，受僱擔任該托兒所
    之助理保育員；原告梁秀鳳自93年6 月1 日起，受僱擔任該
    托兒所之司機；原告謝松貞自90年2 月1 日起，受僱擔任該
    托兒所之廚工；原告劉佳淳自91年3 月11日起，受僱擔任該
    托兒所之保育員。嗣於99年8 月13日，被告未經預告，即以
    業務緊縮為由，自同年月15日起，終止與原告6 人之勞動契
    約，原告6 人經向屏東縣政府申請勞資爭議協調，請求被告
    給付資遣費及預告期間工資等相關費用（詳如附表二、三）
    ，亦遭被告拒絕，為此，爰依勞動基準法（下稱勞基法）第
    17條及勞工退休金條例第12條規定，請求被告給付如附表二
    、三所示預告期間之工資及資遣費等情。並聲明：被告應給
    付原告陳洪鐘111,960 元、原告謝淑惠153,063 元、原告劉
    紹梅132,913 元、原告梁秀鳳80,280元、原告謝松貞142,20
    0 元、原告劉佳淳132,912 元，及均自99年11月11日起至清
    償日止按週年利率5%計算之利息。
二、被告則以：
(一)、預告期間工資部分：
    被告曾於99年7 月12日在被告辦公室召開「竹田鄉立托兒所
    98學年度第2 學期7 月份所務會議」，原告6 人均有出席參
    加會議，會議中被告行政室魏美芳主任即已向與會人員報告
    稱：「…依據勞基法提前1 個月先做預告：托兒所臨時人員
    於99年8 月15日全部不再續聘，並按勞基法相關規定給予資
    遣費」，並稱屆時若所長視業務需要，有需要部分留任人員
    時，再另訂契約書，年資權益不受影響，解聘人員則會依規
    定發給資遣費、不休假獎金等語（紀錄人員之一即為原告劉
    紹梅），該會議紀錄會後並交由與會人員傳閱後簽名確認。
    而原告6 人均係受僱於被告之臨時人員，足證被告早於終止
    勞動契約30日前即已為預告，自無給付原告預告期間工資之
    義務。且上開會議中被告方面即已表示屆時會就整體人力評
    估重新為適當調整，故嗣後被告續聘部分臨時人員，係基於
    所務運作之考量，自無何濫權或違背誠實信用原則之處。
(二)、資遣費部分：
  1.原告6 人並非被告編制內人員，而係編制外之臨時人員，僱
    用契約為1 年1 聘，其工作項目及工作地點均不固定，為備
    援與協助性質，應各業務部門需要而機動性地安排人力，協
    助處理各項交辦事務；另依兩造所簽訂之「竹田鄉定期僱用
    人員契約書」第3 點工作項目欄為空白，第12點特別註明「
    乙方（即原告）同意本所僱用期間所指定擔任之工作項目，
    非勞委會87年1 月6 日台87勞一字第053875號函所稱擔任之
    工作與「技工、工友、駕駛、清潔隊員」相同之工作」；及
    屏東縣竹田鄉臨時人員僱用契約書中關於係因執行何業務需
    要而僱用原告等人之欄位亦未予記載等情，均足證明原告等
    人所從事之工作並非特定，且與技工、工友、駕駛人及清潔
    隊員有別。再者，原告謝淑惠、劉佳淳、劉紹梅、謝松貞等
    人於離職時所擔任之保育員、助理保育員及廚工等工作項目
    ，均與技工、工友、駕駛人及清潔隊員不同，自無主張適用
    行政院勞工委員會（下稱勞委會）87年1 月6 日（86）台勞
    動一字第053875號函釋之餘地；其次，原告等6 人又非依公
    務人員法制進用之臨時人員，故原告等6 人應依勞委會96年
    11 月30 日勞動1 字第0960130914號函示，自97年1 月1 日
    起始適用勞基法。
  2.原告等6 人既係於97年1 月1 日起始有勞基法之適用，則其
    6 人於適用勞基法「前」之工作年資，其資遣費之給與標準
    ，依勞基法第84條之2 規定，應依當時應適用之法令或兩造
    之協商計算。而依兩造間所訂臨時人員僱用契約書第9 條約
    定，甲方即被告資遣乙方即原告時，應依勞基法或勞工退休
    金條例等有關規定辦理，惟適用勞基法前之工作年資，其資
    遣費不與給與；是依兩造間之協商，原告6 人就適用勞基法
    「前」之工作年資之資遣費，自無請求被告給付之權利，至
    多僅能就適用勞基法「後」之工作年資部分，請求被告給付
    資遣費；又縱認上開僱用契約內容尚非屬勞雇協商，且事後
    兩造有再行協商而未能達成協議，然原告等人於適用勞基法
    前之工作年資，既無相關法令規定或被告之自訂規定或勞雇
    雙方之協商可憑，則此等情形顯係立法者有意不為規定，並
    無漏洞可言，原告主張「類推適用」較優之現行勞基法第17
    條規定計算適用勞基法前年資之資遣費，不為可採。故原告
    6 人適用勞基法後之工作年資計算至被告終止兩造勞動契約
    日止，均為2 年7 月又15天（即自97年1 月1 日起至99 年8
    月15日），依勞工退休金條例第12條規定，被告應每滿1 年
    發給1/2 個月之平均工資，未滿1 年者，以比例計給，故應
    均為1.3125個月【｛2+（7 ＋15/30 ）/1 2｝×0.5=1.3125
    】。
  3.被告所聘僱之工友（含技工）均係編制內人員，負責被告鄉
    公所或所屬托兒所之清潔、整理與發送公文、花草修剪與所
    長派任之機動性工作，其等之管理則適用行政院發布之工友
    管理要點規範辦理之。原告陳洪鐘、梁秀鳳雖主張渠等擔任
    被告所屬托兒所司機之工作，然渠所擔任之工作，並非固定
    性質，而係隨托兒所之業務需要而機動性調整，且自受僱時
    起至97年1 月1日 前未擔任司機之期間，因工作項目與技工
    、工友、駕駛人及清潔隊員不同，則無勞基法之適用，故該
    段期間之年資則應加以剔除。另原告謝松貞係領有廚師證書
    ，並在被告所屬托兒所擔任廚師職務，負責煮飯、燒菜等工
    作，其工作性質與被告所聘僱工友之工作內容迥然不同，顯
    非工友甚明。
  4.原告劉佳淳雖曾於91年3 月11日受僱被告，但於95年8 月30
    日離職，嗣於96年2 月1 日始再度受僱於被告，是故，原告
    劉佳淳與被告間之不定期僱用契約既已中斷3 個月以上，則
    其工作年資自應重新計算，不生合併計算之問題。故縱認原
    告劉佳淳得自其實際任職被告時起即有勞基法之適用，其得
    依本件僱用契約請求被告給付資遣費之工作年資，亦應僅有
    3 年6 月15天（自96年2 月1 日起至99年8 月15日止）。
(三)、遲延利息部分：
    被告早於99年9 月8 日即已核支並開具如前揭二、(二)、2.所
    示標準而計算出資遣費金額之支票（甚至金額略有多出），
    並屢次電話通知原告等人前來領取，被告亦於99年9 月13日
    在勞資爭議協調會議中，請原告即日前往被告領取，又於99
    年9 月29日函請原告於文到5 日內前往領取支票，但均遭原
    告拒絕，依民法第235 條，此乃原告既預示拒絕受領之意思
    ，被告復業以準備給付之事實通知原告以代提出，而遭原告
    拒絕受領，則本件顯係原告等人受領遲延，被告未為給付既
    有不可歸責之事由，應不負遲延責任。
(四)、被告以前詞置辯，並聲明：原告之訴駁回。
三、兩造對於下列事項均不爭執，並有勞工保險被保險人投保資
    料表、非自願離職證明書、屏東縣政府函、勞資爭議協調會
    議記錄、已繳納勞工個人專戶明細資料、會議記錄、竹田鄉
    定期僱用人員契約書、臨時人員僱用契約書、公庫支票、收
    據、廚師證書、廚師證、竹田鄉公所職員系統表、離職通知
    單、就職通知單、簽到退簿、員工請假卡、竹田鄉公所托兒
    所會議記錄、竹田鄉公所公務車里程表記錄簿、屏東縣99年
    度公私立托兒所評鑑表、被告簽呈、薪資請領清冊、薪資印
    領清冊等附卷為證（見本院卷一第14至第39頁、第46至第47
    頁、第48至第70頁、第73至第75頁、第85至第89頁、第13 1
    、132頁、第157至第297頁），堪信為真實：
(一)、原告陳洪鐘自91年11月25日起，任職於被告所屬托兒所擔任
    司機，工作內容為接送幼童上下課；原告謝淑惠自90年2 月
    5 日起，受僱擔任該托兒所之保育員，工作內容為協助管理
    幼兒、班級經營以及家長聯絡；原告劉紹梅自91年3 月11日
    起，擔任該托兒所之行政助理，工作內容為公文送達處理；
    原告梁秀鳳自93年6 月1 日起，任職於被告所屬托兒所擔任
    司機，工作內容為接送幼童上下課；原告謝松貞自90年2 月
    1 日起，受僱被告所屬托兒所，工作內容為製作點心、午餐
    、送餐點至各班教室、廚房衛生以及廚餘處理；原告劉佳淳
    自91年3 月11日起，受僱被告所屬托兒所擔任保育員，工作
    內容為協助管理幼兒、班級經營以及家長聯絡，但是在95年
    8 月30日離職，直至96年2 月1 日又再度前往被告處任職，
    工作內容如前。原告陳洪鐘、梁秀鳳、謝松貞平均薪資均為
    17,280元，原告謝淑惠、劉紹梅、劉佳淳平均薪資均為18,6
    00元。兩造間勞動契約屬繼續性質之不定期勞動契約，有勞
    動基準法之適用（但對於適用始期兩造有所爭執）。
(二)、原告陳洪鐘、謝淑惠、劉紹梅、謝松貞、劉佳淳於93年間與
    被告所簽訂之「竹田鄉定期僱用人員契約書」，第3 點工作
    項目欄為空白，第12點註明「乙方（即原告）同意本所僱用
    期間所指定擔任之工作項目，非勞委會87年1 月6 日台87勞
    一字第053875號函所稱擔任之工作與技工、工友、駕駛、清
    潔隊員相同之工作」。
(三)、兩造於98年間簽訂之「屏東縣竹田鄉臨時人員僱用契約書」
    第9 條載明「甲方（即被告）資遣乙方（即原告）時，應依
    勞基準法或勞工退休金條例等有關規定辦理，惟適用勞基法
    前之工作年資，其資遣費不與給與」。
(四)、被告於99年7 月12日下午4 時30分在所屬托兒所辦公室召開
    「竹田鄉立托兒所98學年度第2 學期7 月份所務會議」，原
    告6 人均有出席參加會議，會議中被告行政室魏美芳主任向
    與會人員報告稱：「…依據勞基法提前1 個月先做預告：托
    兒所臨時人員於99年8 月15日全部不再續聘，並按勞基法相
    關規定給予資遣費」。
(五)、嗣於99年8 月13日，被告以業務緊縮為由，自同年月15日起
    ，終止與原告6 人之勞動契約。
(六)、被告於99年9 月8 日即已核支並開具如本院卷一第85、86頁
    所示其所認原告得領取資遣費金額之支票（金額略有超過）
    ，並電話通知原告等人前來領取，被告亦於99年9 月13日在
    勞資爭議協調會議中請原告即日前往被告處領取，又於99年
    9 月29日函請原告於文到5 日內來領取支票，但均遭原告拒
    絕，迄今就資遣費部分尚未領取。
四、本院依民事訴訟法第271 條之1 準用第270 條之1 規定整理
    並協議兩造簡化爭點結果如下：(1)、原告劉佳淳於91年3 月
    11日第一次受僱被告，於95年8 月30日離職，嗣於96年2 月
    1 日始再度受僱被告，則其工作年資有無合併計算之問題？
    (2)、原告於被告處所擔任工作是否該當於「技工、工友、駕
    駛人及清潔隊員」，而均自其等實際任職日起即適用勞動基
    準法？(3)、如原告於被告處所擔任工作並非該當於「技工、
    工友、駕駛人及清潔隊員」，而於97年1 月1 日起始有勞動
    基準法之適用，則其等於適用勞動基準法「前」之工作年資
    ，其資遣費之給與標準為何？(4)、被告是否於終止原告勞動
    契約30日前之99年7 月12日即在辦公室召開「竹田鄉立托兒
    所98學年度第2 學期7 月份所務會議」而為預告，故無給付
    原告預告期間工資之義務？(5)、若原告請求被告給付資遣費
    為有理由，則被告未為給付是否遲延給付？原告是否有受領
    遲延？茲分述如下：
(一)、原告劉佳淳前後二次工作年資並無合併計算之問題：
    查原告劉佳淳自91年3 月11日起，第一次受僱被告所屬托兒
    所擔任保育員，工作內容為協助管理幼兒、班級經營以及家
    長聯絡，但是在95年8 月30日離職，直至96年2 月1 日又再
    度前往被告處任職，工作內容如前等情，為兩造所不爭執，
    並有離職通知單、就職通知單等附卷可證（見本院卷一第15
    9 、160 頁）。則按定期契約屆滿後或不定期契約因故停止
    履行後，未滿三個月而訂定新約或繼續履行原約時，勞工前
    後工作年資，應合併計算，勞基法第10條定有明文。顯見依
    該項規定解釋，不定期之勞動契約，如因辭職、解僱、資遣
    等契約終止之事由，可認原勞動契約消滅，勞工於超過三個
    月嗣後重新任職，應認成立新契約，前後工作年資應分別論
    計。是原告劉佳淳前後二次於被告任職，因超過三個月期間
    ，並無工作年資合併計算之問題，至於其前後工作年資如何
    分別論計，則詳如後述。
(二)、原告陳洪鐘、梁秀鳳、謝松貞於被告處所擔任工作確該當於
    「技工、工友、駕駛人及清潔隊員」，而應均自其等實際任
    職日起即適用勞基法：
  1.按本法於左列各業適用之：八、其他經中央主管機關指定之
    事業。依前項第8 款指定時，得就事業之部分工作場所或工
    作者指定適用。本法適用於一切勞雇關係。但因經營型態、
    管理制度及工作特性等因素適用本法確有窒礙難行者，並經
    中央主管機關指定公告之行業或工作者，不適用之，勞基法
    第3 條第1 項第8 款、第2 項、第3 項定有明文。準此，本
    件原告在被告處工作期間，有無勞基法之適用，即應視其是
    否從事中央主管機關指定公告之行業或工作自明。又勞基法
    之主管機關勞委會曾於86年9 月1 日以（86）台勞動1 字第
    037287號函公告：「社會福利務業、醫療保健服務業（醫師
    除外）之工作者、公務機構技工、駕駛人、工友、公務機構
    清潔隊員，自87年7 月1 日適用勞動基準法」等內容；嗣又
    於87年1 月5 日以（86）台勞動一字第56414 號發文公告：
    「查本會已於去年9 月1 日公告指定公務機構技工、駕駛人
    、工友及清潔隊員自87年7 月1 日起適用勞動基準法。故凡
    於公務機構擔任技工、駕駛人、工友及清潔隊員，均應依該
    法規定辦理。至於按日計酬臨時僱用人員，如其所從事之工
    作與上開人員工作相同，即屬上開該等人員之範圍，應適用
    勞動基準法」，復經勞委會以（86）台勞動一字第053875號
    、教育部以（87）台總（一）字第87046665號等重申明確。
    顯見於公務機構擔任技工、駕駛人、工友及清潔隊員之工作
    者，無論是否為臨時僱用人員，無論是否依法進用，均應自
    87年7月1日起適用勞基法甚明。
  2.經查，原告陳洪鐘自91年11月25日起，任職於被告所屬托兒
    所擔任司機，工作內容為接送幼童上下課；原告梁秀鳳自93
    年6月1日起，亦任職於被告所屬托兒所擔任司機，工作內容
    為接送幼童上下課等情，為兩造所不爭執，並經證人即被告
    機要秘書施長川、被告所屬托兒所所長鄭忠基於本院結證明
    確（見本院卷一第138 頁背面至第139 頁、本院卷二第2 頁
    背面），並有上載工作項目為「娃娃車司機」之95年間竹田
    鄉公所臨時雇工僱用契約書、上載職稱為「司機」之簽到退
    簿、上載職別為「司機」之員工請假卡、上載「駕駛人」之
    公務車里程表紀錄簿等，以及被告所製作之表格附卷可稽（
    見本院卷二第31、34頁、本院卷一第158 頁、第161 至第16
    7 頁、第182 至第188 頁、第203 至第206 頁、第215 至第
    218 頁、第255 至第287 頁）。從而原告陳洪鐘、梁秀鳳主
    張其等實際任職被告時間，乃在主管機關公告「公務機構擔
    任『駕駛人』人員從87年7 月1 日開始適用勞動基準法」之
    後，其身分又既為「駕駛人」，亦應自始即有勞動基準法之
    適用等語，應非子虛，堪值採信。
  3.另查，原告謝松貞自90年2月1日起，受僱被告所屬托兒所，
    工作內容為製作點心、午餐、送餐點至各班教室、廚房衛生
    以及廚餘處理等情，為兩造所不爭執，並經證人即被告機要
    秘書施長川、被告所屬托兒所所長鄭忠基於本院結證明確（
    見本院卷一第138 頁背面至第139 頁、本院卷二第2 頁背面
    ），並有簽到退簿、員工請假卡等附卷可證，顯見原告謝松
    貞於任職期間所從事者包括打掃、點心製作、環境維護等事
    務，其工作性質與公務機構、公立學校、幼稚園之編制內工
    友之工作實屬相近。再者，依行政院人事行政局於87年9 月
    16日發文（87）局企字第022250號公告：「查「事務管理規
    則」第328 條規定：「本規則所稱工友，係指各機關編制內
    非生產性之技術工友及普通工友。」就現行實務而言，事務
    管理規則所稱之工友，係指受僱於政府機關、學校從事電工
    、木工、油匠、信差、花匠、廚司、雜役等提供事務性、勞
    務性服務之人員」函釋以觀，原告謝松貞工作項目既含廚司
    （廚房餐點準備工作），其職務自屬工友；又證人鄭忠基亦
    證稱原告謝松貞之工作除準備餐點外，亦包括廚房清潔衛生
    以及送餐點等工作（見本院卷二第3 頁），顯與被告所提出
    工友責任區分配表上清理打掃之被告工友事務有部份重疊或
    延伸，並相互支援，係與被告工友互補與分工，可視一體（
    見本院卷一第122 頁），是被告辯稱原告謝松貞非工友云云
    ，尚無可採。從而原告謝松貞主張其實際任職被告時間乃在
    主管機關公告「公務機構擔任『工友』人員從87年7 月1 日
    開始適用勞動基準法」之後，其身分既為相當於「工友」性
    質之廚房餐點供應者，亦應自始即有勞基法之適用等語，應
    非子虛，堪值採信。
  4.被告雖辯稱原告與被告所簽訂之「竹田鄉定期僱用人員契約
    書」，第12點均業已註明「乙方（即原告）同意本所僱用期
    間所指定擔任之工作項目，非勞委會87年1月6日台87勞一字
    第053875號函所稱擔任之工作與技工、工友、駕駛、清潔隊
    員相同之工作」，並提出上開契約為證（見本院卷一第48至
    第52頁、卷二第31至第36頁），據以主張原告陳洪鐘、梁秀
    鳳、謝松貞已承認均非「技工、工友、駕駛、清潔隊員」云
    云，惟因本院已認定前開原告陳洪鐘、梁秀鳳、謝松貞與被
    告間勞動契約，應有勞基法之適用，已見前述，則被告以「
    合意排除適用」之迂迴作法，規避勞基法之適用，並曲解原
    告實際所任職工作性質，自難採信，併此敘明。
  5.被告雖又辯稱原告等人非被告編制內人員，乃編制外臨時人
    員，工作地點與項目非固定，故與「技工、工友、駕駛人及
    清潔隊員」不符云云，然勞委會於88年6 月3 日，業已就「
    關於公務機構技工、工友曾任不合法令規定進用及按日計酬
    或按件計資臨時人員之年資，於適勞動基準法後可否併計疑
    義」，以（88）台勞動一字第022585號函釋說明三：「關於
    公務機構技工、工友曾任不合法令規定進用及按日計酬或按
    件計資之臨時人員，不論其是否依法進用，其與公務機構間
    具有僱傭關係者，自有該法之適用，勞動契約如未有中斷之
    情形者，於適用該法後其年資應自受僱日起算，仍按本會87
    年12月31日台87勞動一字第057499號函釋辦理」等語明確。
    足認被告以「是否為編製內人員」作為認定原告是否適用勞
    基法，自無可採。
  6.被告雖又辯稱被告所僱用之員工、技工、清潔隊員等均係受
    行政院人事行政局保障人員，其等薪資、退休金、資遣費係
    在人事費項下支付，但臨時人員則係在業務費用項下支付，
    須經鄉民代表會預算通過，如比照勞基法規定計付資遣費，
    勢必壓縮被告其他行政業務預算云云，惟按公務機關內人員
    之薪資，不論為人事費用、業務費用或一般服務費項下所支
    出，僅為機關預算運用之問題，並不因之影響被上訴人工作
    性質之認定（最高法院91年度台上字第1040號判決意旨參照
    ）；易言之，原告等人之工作性質，應依其實際擔任工作內
    容由法院實體據以認定，且亦不得以「合意排除適用」之迂
    迴作法規避，已如前所述。因之，被告此部分所辯，仍不能
    採為有利於其之認定。
  7.惟按公立各級學校及幼稚園、特殊教育事業、圖書館及檔案
    保存業、博物館、歷史遺址及類似機構、其他教育服務業之
    職業訓練機構等（技工、工友、駕駛人除外）之工作者，不
    適用勞基法，經勞委會於90年5 月18日發布（90）台勞動一
    字第0022451 號公告在案。經查原告謝淑惠自90年2 月5 日
    起，受僱擔任該托兒所之保育員，工作內容為協助管理幼兒
    、班級經營以及家長聯絡；原告劉佳淳自91年3 月11日起，
    受僱被告所屬托兒所擔任保育員，工作內容為協助管理幼兒
    、班級經營以及家長聯絡，但是在95年8 月30日離職，直至
    96年2 月1 日又再度前往被告處任職，工作內容如前等情，
    為兩造所不爭執，並有簽到退簿、員工請假卡、竹田鄉公所
    托兒所會議記錄、屏東縣99年度公私立托兒所評鑑表等附卷
    可證，且觀之托兒所會議紀錄所載，原告謝淑惠、劉佳淳均
    係從事帶領幼兒參觀活動、參加表演等活動（見本院卷一第
    227 頁、第229 頁），顯見原告謝淑惠、劉佳淳係從事公立
    幼稚園之教育專職工作，而非事務性事項甚明，依前揭函釋
    ，自無早於實際任職之初即適用勞基法之情。
  8.再查，原告劉紹梅自91年3 月11日起，擔任被告所屬托兒所
    之行政助理，工作內容為公文送達處理，並在托兒所辦公室
    協助接聽電話、跑銀行、幫助小朋友上下車，偶有擔任會議
    紀錄等情，為兩造所不爭執，並經證人鄭忠基結證明確（見
    本院卷二第2 頁背面），復有簽到退簿、員工請假卡、竹田
    鄉公所托兒所會議記錄、屏東縣99年度公私立托兒所評鑑表
    等附卷可證，堪認其任文書處理、公文檔案處理、與銀行接
    洽等較為複雜，且專業程度較高之會計、文書工作，與被告
    所提出工友責任區分配表上清理打掃、環境維護之被告工友
    事務工友之工作內容有間，顯非從事工友之工作，難逕認其
    係擔任相當於工友或技工之職，亦無早於實際任職之初即適
    用勞基法之情。
  9.惟公部門各業非依公務人員法制進用之臨時人員適用勞動基
    準法，並自97年1 月1 日生效，經勞委會於96年11月30日發
    文勞動1 字第0960130914號在案。是原告謝淑惠、劉佳淳、
    劉紹梅雖因其等工作性質非該當於「技工、工友、駕駛人及
    清潔隊員」，而無早於其等實際任職被告之初即適用勞基法
    ，然因其等確實為被告非依公務人員法制進用之臨時人員，
    故依上開函釋，自應於97年1 月1 日起適用勞基法，且此為
    被告所不爭執，併與敘明。故原告陳洪鐘自91年11月25日起
    、原告梁秀鳳自93年6 月1 日起、原告謝松貞自90年2 月1
    日起，即因其等工作性質該當於「技工、工友、駕駛人及清
    潔隊員」而有勞基法之適用；原告謝淑惠、劉紹梅、劉佳淳
    則因均屬非依公務人員法制進用之臨時人員，而自97年1 月
    1 日方有勞基法之適用。
(三)、原告謝淑惠、劉紹梅、劉佳淳於97年1 月1 日起始有勞基法
    之適用，且其等於適用勞基法「前」之工作年資，既無勞基
    法之適用，被告亦未就此自訂規定規範，兩造復無法達成協
    商，自不得請求被告將勞基法適用前之年資併入計算資遣費
    之給付：
  1.按「勞工工作年資自受僱之日起算，適用本法前之工作年
    資，其資遣費及退休金給與標準，依其當時應適用之法令規
    定計算；當時無法令可資適用者，依各該事業單位自訂之規
    定或勞雇雙方之協商計算之。適用本法後之工作年資，其資
    遣費及退休金給與標準，依第17條及第45條規定計算。」、
    「勞工退休金之給與標準如左：一、按其工作年資，每滿一
    年給與兩個基數。但超過十五年之工作年資，每滿一年給與
    一個基數，最高總數以四十五個基數為限。未滿半年者以半
    年計；滿半年者以一年計。」勞基法第84條之2、第55條第1
    項定有明文。顯見本件對於適用勞基法前之資遣費給與標準
    ，如無法令可資適用，又無兩造之協商可憑時，原告謝淑惠
    、劉紹梅、劉佳淳對適用勞基法前之資遣費自無請求權。
  2.經查：被告為公務機構，對於97年1 月1 日前之非依公務人
    員法制進用之臨時人員，未制定工作規則，亦未就此之前臨
    時雇用人員任職年資資遣費如何計算作任何規定，此為兩造
    所不爭執；又於勞基法適用前臨時雇用人員任職年資之計算
    ，並無何法令可資適用，且原告謝淑惠、劉紹梅、劉佳淳與
    被告針對適用勞基法前之給與亦無約定，僅於98年間曾簽訂
    「屏東縣竹田鄉臨時人員僱用契約書」，該第9 條載明「甲
    方（即被告）資遣乙方（即原告）時，應依勞基準法或勞工
    退休金條例等有關規定辦理，惟適用勞基法前之工作年資，
    其資遣費不與給與」，此有契約書附卷可稽（見本院卷一第
    53至第70頁）。則依前揭勞基法第84條之2 規定，原告謝淑
    惠、劉紹梅、劉佳淳請求97年1 月1 日前（即其等適用勞基
    法前）之資遣費，尚乏所據。故原告謝淑惠、劉紹梅、劉佳
    淳之工作年資應自97年1 月1 日起算，自不得請求被告將勞
    基法適用前之年資併入計算資遣費之給付。
  3.又雖原告謝淑惠、劉紹梅及劉佳淳就此辯稱於適用勞基法前
    之工作年資，被告既無自行訂定給與標準，亦未與原告等人
    協商計算，則自應類推適用勞基法之規定，以工作年資一年
    ，給付一個月薪資為是云云；惟按「類推適用」，係就法律
    未規定之事項，比附援引與其性質相類似之規定，加以適用
    ，為基於平等原則及社會通念以填補法律漏洞的方法，倘無
    法律漏洞，自不生類推適用而補充之問題。又所謂之法律漏
    洞，乃指違反法律規範計劃、意旨的不完整性，法律所未規
    定者，並非當然構成法律漏洞，端視其是否違反法律規範意
    旨、計劃及立法者之是否有意沉默而定；足見所謂「類推適
    用」，乃因法律未備出現漏洞，以比附援引之方法加以填補
    之造法方式，與直接適用法律明文規定之情形有別，最高法
    院93年度台上字第1718號、98年度台上字第294 號分別著有
    判決可供參照。經查，勞工在同一事業單位之年資，如已跨
    越勞基法適用時，雇主究應如何計給勞工退休金或資遣費？
    學說曾有主張適用前勞工在同一事業單位之年資，雇主亦應
    依勞基法規定標準給與，此乃所謂「一體適用」說；又有主
    張給與標準應僅以適用勞基法後為限，亦即以勞基法適用日
    為分段點，不予溯及既往之「分段給付說」。為平爭議，勞
    基法於85年12月27日修正公布增訂上開第84條之2 ，係採「
    分段給付」說殆無疑義。顯見綜觀現行法令，已確立退休金
    或資遣費之計算方式，採分段計算，勞基法適用前依當時應
    適用之法令，無法令可適用者，依各該事業單位自定規定或
    由勞雇協商決定，至於適用勞基法後則依本法規定給與標準
    計算之原則明確。是本件原告謝淑惠、劉紹梅、劉佳淳於97
    年1 月1 日起始有勞基法之適用，則其等於適用勞基法「前
    」之計算資遣費方式，即有勞基法第84條之2 之「直接適用
    」，並無法律漏洞，亦無需就法律未規定之事項，比附援引
    與其性質相類似之規定，加以適用，為基於平等原則及社會
    通念以填補法律漏洞之類推適用之問題。
(四)、被告業於終止原告勞動契約30日前之99年7 月12日即為解雇
    預告，故無給付原告預告期間工資之義務：
  1.按「雇主依第11條或第13條但書規定終止勞動契約者，其預
    告期間依左列各款之規定：一、繼續工作三個月以上一年未
    滿者，於十日前預告之。二、繼續工作一年以上三年未滿者
    ，於二十日前預告之。三、繼續工作三年以上者，於三十日
    前預告之。勞工於接到前項預告後，為另謀工作得於工作時
    間請假外出。其請假時數，每星期不得超過二日之工作時間
    ，請假期間之工資照給。雇主未依第一項規定期間預告而終
    止契約者，應給付預告期間之工資。」勞基法第16條定有明
    文。
  2.經查，被告於99年7月12日下午4時30分在所屬托兒所辦公室
    召開「竹田鄉立托兒所98學年度第2學期7月份所務會議」，
    原告6 人均有出席參加會議，會議中被告行政室魏美芳主任
    已向與會人員報告稱：「…依據勞基法提前1 個月先做預告
    ：托兒所臨時人員於99年8 月15日全部不再續聘，並按勞基
    法相關規定給予資遣費」等情，為兩造所不爭執，復經證人
    魏美芳於本院結證稱：於7 月初奉鄉長指示於99年7 月12日
    開會時，明確表示臨時人員於8 月15日全部不再續聘，原告
    6 人均在場，亦有明確聽到8 月15日這個日期等語明確（見
    本院卷二第9 頁背面），並有會議記錄附卷可證（見本院卷
    一第45至第47頁）。
  3.且經本院勘驗上開會議錄影光碟內容，證人魏美芳亦確實於
    該日會議中明白宣稱「但是臨時人員呢我們會全盤的考量，
    那利用這次的會議，我們就是，因為礙於這些規定，那個勞
    基法的一些規定，還有對於員工的一個交代，對於臨時人員
    的部分，我們基本上在8 月15日結束之前，全部，全部就是
    不再續聘」、「也就是說臨時人員不管是誰都一樣，就是就
    是，就是預告就是這個在8 月15日全部先不再續聘」、「今
    天就是全部先跟大家預告，基本上到8 月15日的話就到那一
    天截止」，並且明確告知與會人員若屆時不再續聘之臨時人
    員「我們也會按照相關的規定來處理，比如說該給的資遣費
    ，在這個資遣費之前，我們倒是還有一點就是說，在我們勞
    基法規定的話呢，就是休假，有休假，那我想因為我剛有看
    了各位還有一些資料，確實大家的資歷都蠻深的，也就是說
    都會有休假，那我也希望你們呢，就能夠在8 月15日之前，
    能休假的就盡量休假了，在工作整個的代行跟替代沒有問題
    的狀況之下，盡量休假」（見本院卷二第18至第21頁），且
    原告6 人亦陳稱當時會議中均有在場，原告劉紹梅甚為當日
    會議記錄人員，亦與證人即被告所屬托兒所所長鄭忠基於本
    院結證稱：當時原告6 人均在場，都有聽到臨時人員不再續
    聘，並提前一個月預告等語明確（見本院卷二第3 頁），顯
    見本件被告業依上揭規定期間提前預告原告等終止勞動契約
    ，故原告依前揭勞基法第16條規定分別請求預告期間之工資
    ，於法無據，不應准許。
  4.雖原告辯稱實際上被告並未解聘所有臨時人員，而僅係就與
    鄉長派系不合者即原告予以解聘，故上開預告有違誠信原則
    云云；然查被告行政室魏美芳主任已於前揭會議中明白向與
    會人員報告稱：「我們到時候會整個人力評估重新再作一個
    適當的一個調整，那或許到時候需要再留下來一些人、或者
    是全部都走，或是全部都留下來，這個都不知道」、「我會
    請鄉長儘早、儘早，因為事實上大家現在心理就要做準備，
    就是說基本上因為聽說啊反正時間到大家就重新，反正就是
    當作是沒有，因為不可能全部都沒有嘛，一定有人還是，但
    是我們心理上要做這個打算。至於確定的名單，我覺得非常
    實在，我回去會跟鄉長盡量、儘早，公佈那個名單」，經本
    院當庭勘驗會議錄影光碟明確（見本院卷二第18至第21頁）
    。顯見被告於上開會議中業已明白表示將於99年8 月15日解
    聘全部臨時人員，屆時若所長或鄉長視業務需要，認有留任
    必要時，將再另定契約聘僱，殊無何濫權違背誠信原則之有
    。
(五)、被告未依債務本旨向原告陳洪鐘、梁秀鳳、謝松貞為給付，
    確為遲延給付：
  1.按債務人無為一部清償之權利，此觀民法第318 條第1 項規
    定自明。又債務人非依債務本旨實行提出給付者，不生提出
    之效力，為同法第235條所明定。若債務人僅提出給付之一
    部，除別有規定外，不得謂為依債務本旨提出，自不生提出
    之效力。債權人拒絕受領，即不負遲延責任（最高法院23年
    上字第98號判例、83年台上字第903 號判決意旨參照）。顯
    見債務人應給付之提出尤須與債務本旨相符，否則債權人拒
    絕受領，仍不負遲延責任。
  2.經查，被告於99年9 月8 日雖已核支並開具如本院卷一第85
    、86頁所示其所認原告得領取資遣費金額之支票，並電話通
    知原告等人前來領取，原告於9 月中旬至被告出納洽詢支票
    事宜然未領取，嗣被告亦於99年9 月13日在勞資爭議協調會
    議中請原告即日前往被告處領取，又於99年9 月29日函請原
    告於文到5 日內來領取支票，但均遭原告拒絕，迄今就資遣
    費部分分文未取，此有屏東縣政府勞資爭議協調會議紀錄、
    被告函文、公庫支票等附卷可證（見本院卷一第73、74頁、
    第85、86頁），然查，上開被告所開具用以支付原告陳洪鐘
    、梁秀鳳、謝松貞之支票金額均分別為23,040元，雖屢次通
    知原告領取，但債務人無為一部清償之權利，原告陳洪鐘、
    梁秀鳳、謝松貞亦不同意部分清償；又，原告陳洪鐘、梁秀
    鳳、謝松貞並無同意被告所提出之資遣費金額「23,040元」
    ，及前往被告處支領之義務，故原告未受領遲延，被告無解
    其遲延責任。
  3.惟就原告謝淑惠、劉紹梅、劉佳淳之部分，被告業於99年9
    月8 日核支並開具各24,800元之資遣費金額之公庫支票，並
    電話通知原告等人前來領取，原告於9 月中旬至被告出納洽
    詢支票事宜然未領取，嗣被告亦於99年9 月13日在勞資爭議
    協調會議中請原告即日前往被告處領取，又於99年9 月29日
    函請原告於文到5 日內來領取支票，但均遭原告拒絕，此有
    屏東縣政府勞資爭議協調會議紀錄、被告函文、公庫支票等
    附卷可證（見本院卷一第73、74頁、第85、86頁），且為原
    告所不爭執。觀諸前揭會議記錄以及函文內容，足證被告確
    已向原告謝淑惠、劉紹梅、劉佳淳表示欲交付符合債務本旨
    之金額（即本件訴訟經本院認定原告得領取之資遣費金額）
    。而參以原告謝淑惠、劉紹梅、劉佳淳於被告開具公庫支票
    後迄今，表示拒絕受領之意至為灼然，則被告主張其以準備
    給付之通知以代提出，於法即無不合。從而原告謝淑惠、劉
    紹梅、劉佳淳請求自起訴狀繕本送達翌日即99年11月11日起
    至清償日止按年息5%計算之利息，洵屬無據，不應准許。
(六)、綜上所述，本件原告本於勞基法相關規定，請求被告給付原
    告陳洪鐘94,680元、原告梁秀鳳63,000元，及均自99年11月
    11日起至清償日止按週年利率5%計算之利息，以及被告給付
    原告謝松貞124,920 元、原告謝淑惠24,413元、原告劉紹梅
    24,413元、原告劉佳淳24,413元，為有理由，應予准許（計
    算式如附表一所示）；逾此範圍之請求於法無據，應予駁回
    。
五、本判決所命被告給付原告之各金額，均未逾500,000 元，併
    依民事訴訟法第389 條第1 項第5 款之規定，依職權宣告假
    執行。至於兩造其餘之主張及陳述，核均與本院所形成之心
    證無涉，無庸逐一論述，併此敘明。
據上論斷，本件原告之訴一部為有理由，一部為無理由，依民事
訴訟法第79條、第85條第1 項後段、第389 條第1 項第5 款，判
決如主文。
中    華    民    國  100     年    10    月    24    日
                   勞工法庭    法  官  羅培毓
正本係照原本作成。
如不服本判決，應於收受送達後二十日內向本院提出上訴書狀，
其未表明上訴理由者，應於提出上訴後二十日內向本院補提理由
書狀（均須按他造當事人之人數附繕本）
中    華    民    國  100     年    10    月    24    日
                                書記官  張婉郁
附表一
┌───┬─────────┬──────┬───────┬───────┬────────┬────────┐
│原告  │適用勞基法之任職期│ 舊制年資   │ 95年1月1日起 │ 舊制資遣費   │ 新制資遣費     │   合      計   │
│      │間                │            │  新制年資    │              │                │                │
├───┼─────────┼──────┼───────┼───────┼────────┼────────┤
│陳洪鐘│91.11.25-99.08.15 │3年1月7日   │ 4年7月15天   │  54,720元    │  39,960元      │    94,680元    │
├───┼─────────┼──────┼───────┼───────┼────────┼────────┤
│謝淑惠│97.01.01-99.08.15 │            │ 2年7月15日   │       0元    │  24,413元      │    24,413元    │
├───┼─────────┼──────┼───────┼───────┼────────┼────────┤
│劉紹梅│97.01.01-99.08.15 │            │ 2年7月15日   │       0元    │  24,413元      │    24,413元    │
├───┼─────────┼──────┼───────┼───────┼────────┼────────┤
│梁秀鳳│93.06.01-99.08.15 │1年1月      │ 5年1月15日   │  18,720元    │  44,280元      │    63,000元    │
├───┼─────────┼──────┼───────┼───────┼────────┼────────┤
│謝松貞│90.02.01-99.08.15 │4年11月     │ 4年7月15日   │  84,960元    │  39,960元      │   124,920元    │
├───┼─────────┼──────┼───────┼───────┼────────┼────────┤
│劉佳淳│97.01.01-99.08.15 │            │ 2年7月15日   │       0元    │  24,413元      │    24,413元    │
├───┴─────────┴──────┴───────┴───────┴────────┴────────┤
│附註                                                                                                        │
│(一)、原告陳洪鐘舊制年資為3 年1 月7 日，應計資遣費月數為3 ＋2/12，故舊制資遣費為54,720元【計算式：（17280 元×│
│    3 ）＋（17280 ×2/12）＝54720 】；新制年資為4 年7 月15日，應計資遣費月數為2.3125【｛4 ＋（7 ＋15/30 ）  │                                                                                              │      │
│    /12 ｝×0.5 ＝2.3125】，故新制資遣費為39960 元（17280 ×2.3125＝39960 ），合計94,680元。                │
│(二)、原告謝淑惠適用勞基法新制年資為2 年7 月15日，應計資遣費月數為1.3125【｛2 ＋（7 ＋15/30 ）/12 ｝×0.5 ＝  │
│    1.3125】，故新制資遣費為24,413元【18,600×1.3125＝24,413】。                                            │
│(三)、原告劉紹梅適用勞基法新制年資為2 年7 月15日，應計資遣費月數為1.3125【｛2 ＋（7 ＋15/30 ）/12 ｝×0.5 ＝  │
│    1.3125】，故新制資遣費為24,413元【18,600×1.3125＝24,413】。                                            │
│(四)、原告梁秀鳳舊制年資為1 年1 月，應計資遣費月數為1 ＋1/12，故舊制資遣費為18,720元【計算式：（17280 元×1 ）│
│    ＋（17280 ×1/12）＝18,720】；新制年資為5 年1 月15日，應計資遣費月數為2.5625【｛5 ＋（1 ＋15/30 ）/12 ｝│
│    ×0.5 ＝2.5625】，故新制資遣費為44,280元（17280 ×2.5625＝44280 ），合計63,000元。                      │
│(五)、原告謝松貞舊制年資為4 年11月，應計資遣費月數為4 ＋11/12 ，故舊制資遣費為84,960元【計算式：（17280 元×4 │
│    ）＋（17280 ×11/12 ）＝84960 】；新制年資為4 年7 月15日，應計資遣費月數為2.3125【｛4 ＋（7 ＋15/30 ）/1│
│    600 ×1.3125＝24, 2 ｝×0.5 ＝2.3125】，故新制資遣費為39960 元（17280 ×2.3125＝39960），合計124920元。 │
│(六)、原告劉佳淳適用勞基法新制年資為2 年7 月15日，應計資遣費月數為1.3125【｛2 ＋（7 ＋15/30 ）/12 ｝×0.5     │
│    1.3125】，故新制資遣費為24,413元【18,600×1.3125＝24,413】。                                            │
│                                                                                                            │
└──────────────────────────────────────────────────────┘
附表二：
┌───┬─────────┬──────┬───────┬───────┬────────┬────────┐
│原告  │    任職期間      │ 舊制年資   │ 95年1月1日起 │ 舊制資遣費   │ 新制資遣費     │   合      計   │
│      │                  │            │  新制年資    │              │                │                │
├───┼─────────┼──────┼───────┼───────┼────────┼────────┤
│陳洪鐘│91.11.25-99.08.15 │3年1月7天   │ 4年7月15天   │  54,720元    │  39,960元      │    94,680元    │
├───┼─────────┼──────┼───────┼───────┼────────┼────────┤
│謝淑惠│90.02.05-99.08.15 │4 年10月27天│ 4年7月15天   │  91,450元    │  43,013元      │   134,463元    │
├───┼─────────┼──────┼───────┼───────┼────────┼────────┤
│劉紹梅│91.03.11-99.08.15 │3年9月21天  │ 4年7月15天   │  71,300元    │  43,013元      │   114,313元    │
├───┼─────────┼──────┼───────┼───────┼────────┼────────┤
│梁秀鳳│93.06.1-99.08.15  │1年1月      │ 5年1月15天   │  18,720元    │  44,280元      │    63,000元    │
├───┼─────────┼──────┼───────┼───────┼────────┼────────┤
│謝松貞│90.02.01-99.08.15 │4年11月     │ 4年7月15天   │  84,960元    │  39,960元      │   124,920元    │
├───┼─────────┼──────┼───────┼───────┼────────┼────────┤
│劉佳淳│91.03.11-95.05.31 │4 年2 月21天│              │  79,050元    │                │   114,312元    │
├───┼─────────┼──────┼───────┼───────┼────────┼────────┤
│      │95.06.01-95.8.30  │            │       91天   │              │   2,325元      │                │
│      ├─────────┼──────┼───────┼───────┼────────┼────────┤
│      │96.02.01-99.08.15 │            │ 3 年196 天   │              │  32,937元      │                │
└───┴─────────┴──────┴───────┴───────┴────────┴────────┘
 附表三
┌───┬──────────────────────────────────┐
│原告  │預告期間工資（計算式：月薪÷30日＝每日工資；每日工資×30日預告期間）│
├───┼──────────────────────────────────┤
│陳洪鐘│      17,280 元【（17280 ÷30日＝576）；576 ×30＝17280】           │
├───┼──────────────────────────────────┤
│謝淑惠│      18,600 元【（18600 ÷30日＝620）；620 ×30＝18600】           │                                       │
├───┼──────────────────────────────────┤
│劉紹梅│      18,600 元【（18600 ÷30日＝620）；620 ×30＝18600】           │                                       │
├───┼──────────────────────────────────┤
│梁秀鳳│      17,280 元【（17280 ÷30日＝576）；576 ×30＝17280】           │                                       │
├───┼──────────────────────────────────┤
│謝松貞│      17,280 元【（17280 ÷30日＝576）；576 ×30＝17280】           │                                       │
├───┼──────────────────────────────────┤
│劉佳淳│      18,600 元【（18600 ÷30日＝620）；620 ×30＝18600】           │
└───┴──────────────────────────────────┘